臺灣基隆地方法院民事裁定  
111年度輔宣字第8號
聲  請  人  蕭婉萍  

代  理  人  李富湧律師
相對人即受
輔助宣告人  蕭金來  

上列聲請人聲請對相對人為輔助宣告事件，本院裁定如下：
    主      文
宣告蕭金來（男、民國00年0月00日生、身分證統一編號：Z0000
00000號）為受輔助宣告之人。
選定蕭郁馨（女、民國00年0月00日生、身分證統一編號：Z0000
00000號）為受輔助宣告之人之輔助人。
聲請費用新臺幣壹仟元由受輔助宣告之人負擔。
    理  由
一、聲請意旨略以：聲請人為相對人之長女，相對人因年紀漸長
    ，各項身體功能漸衰，身心狀況大不如前，於民國111年7月
    7日經診斷罹患「失智症」，醫囑目前有功能缺損，宜長期
    追蹤治療等情，致為意思表示或受意思表示，或辨識其意思
    表示之效果，顯有不足。又適逢相對人之妹蕭美玉於111年4
    月6日過世，相對人為繼承人，然其他繼承人發來訊息，希
    望相對人拋棄繼承，而因蕭美玉遺有甚多財產，致相對人無
    所適從，不知如何處理，唯恐相對人權益受損，為此聲請對
    其為輔助之宣告，並聲請選任利害關係人蕭郁馨為輔助人等
    語。
二、按對於因精神障礙或其他心智缺陷，致其為意思表示或受意
    思表示，或辨識其意思表示效果之能力，顯有不足者，法院
    得因本人、配偶、四親等內之親屬、最近一年有同居事實之
    其他親屬、檢察官、主管機關或社會福利機構之聲請，為輔
    助之宣告，民法第15條之1第1項定有明文。次按受輔助宣告
    之人，應置輔助人；輔助人及有關輔助之職務，準用第1095
    條、第1096條、第1098條第2項、第1100條、第1102條、第1
    103條第2項、第1104條、第1106條、第1106條之1、第1109
    條、第1111條至第1111條之2、第1112條之1及第1112條之2
    之規定，民法第1113條之1復有明定。是法院選定輔助人時
    ，應依受輔助宣告之人之最佳利益，優先考量受輔助宣告之
    人之意見，審酌一切情狀，並注意下列事項：一受輔助宣告
    之人之身心狀態與生活及財產狀況；二受輔助宣告之人與其
    配偶、子女或其他共同生活之人間之情感狀況；三輔助人之
    職業、經歷、意見及其與受監護宣告之人之利害關係；四法
    人為輔助人時，其事業之種類與內容，法人及其代表人與受
    輔助宣告之人之利害關係，此觀之前揭條文準用民法第1111
    條之1規定即明。
三、經查：
  ㈠聲請人主張之前揭事實，業據其提出戶籍謄本、國立臺灣大
    學醫學院附設醫院診斷證明書、蕭美玉之夫書面訊息為證，
    復經本院囑託長庚醫療財團法人基隆長庚紀念醫院對相對人
    之精神及心智狀況為鑑定，其鑑定結果略以：蕭員（即相對
    人）可自行行走，惟沐浴及其他生活功能皆需依賴妻子協助
    ，可口語回應問題，但語言貧乏，多表示不知道、忘記了。
    其生活狀況及現在身心狀態經檢查結果：可自由行走，外觀
    衣著整潔合宜，有適當眼神接觸，表情較木訥，對外界事物
    之適當知覺理會能力嚴重缺損，注意力尚可集中，但後續維
    持及保存外界訊息之能力嚴重缺損，語言表達功能缺損，大
    部分問題無法正確回答，或回答極為簡短，語言貧乏，思考
    內容貧乏，無法有有效組織及推理之能力，當下無明顯躁動
    行為。雖可自行如廁、吃飯，然沐浴等其他生活功能則依賴
    妻子協助，經濟活動能力下降，社會功能嚴重缺損。蕭員於
    心理衡鑑結果：⒈認知功能：魏氏成人智力量表第四版的全
    量表智商是49在中度障礙水準，工作記憶在臨界水準，語文
    理解、知覺推理、處理速度在輕中度障礙以下水準。⒉生活
    適應功能：ABAS-Ⅱ的一般適應能力在輕度障礙水準，概念知
    能、社會知能、實用技巧在輕度障礙水準。結論：蕭員的智
    能表現在不同之能力表現有顯著落差，且相較過往之學業及
    職業功能有顯著較差，生活適應功能表現在輕度障礙水準。
    綜合以上所述，蕭員之過去生活史、疾病史、身體檢查及精
    神狀態檢查結果，認目前蕭員因「失智症」，致其為意思表
    示、受意思表示和辨識其意思表示效果之能力已達「顯有不
    足」之程度等語，有長庚醫療財團法人基隆長庚紀念醫院11
    1年10月28日長庚院基字第1111000114號函附精神鑑定報告
    書乙件在卷可按。綜合上情，足認相對人確因心智缺陷，致
    其為意思表示或受意思表示或辨識其意思表示效果之能力顯
    有不足，故聲請人聲請對相對人為輔助之宣告，為有理由，
    應予准許。
  ㈡又本院參酌上開鑑定報告、聲請人之主張及本院卷內相關證
    據資料，認本件聲請係為協助相對人處理其妹蕭美玉之遺產
    事宜，聲請動機正當，而利害關係人蕭郁馨為相對人之次女
    ，係相對人之至親，其有意願擔任相對人之輔助人，業據其
    到庭陳述明確，且相對人亦到庭表示對於由利害關係人蕭郁
    馨任其輔助人沒有意見等語（見本院111年11月22日訊問筆
    錄），自適宜由利害關係人蕭郁馨擔任相對人之輔助人，參
    以相對人最近親屬即其配偶陳麗娜、長女蕭婉萍均同意由利
    害關係人蕭郁馨擔任相對人輔助人，有聲請人提出同意書在
    卷可稽。故本院綜合上情，認由利害關係人蕭郁馨擔任相對
    人之輔助人，應能符合相對人之最佳利益，爰選定利害關係
    人蕭郁馨為相對人之輔助人。
四、末按依民法第15條之2規定可知，受輔助宣告之人並未喪失
    行為能力，且依法並未完全剝奪其財產處分權。復參酌民法
    第1113條之1規定，並無準用同法第1094條、第1099條及第1
    099條之1、第1103條第1項規定，亦即受輔助宣告人之財產
    ，不由輔助人管理，輔助人對於受輔助宣告人之財產，自無
    依規定會同經法院或主管機關所指定之人開具財產清冊，並
    陳報法院之必要。而本件相對人之精神或心智狀況未達監護
    宣告之程度，經本院對相對人為輔助宣告，依前揭說明，本
    件自毋庸指定會同開具財產清冊之人，附此敘明。
五、依家事事件法第177條第2項、第164條第2項，裁定如主文。
中　　華　　民　　國　　111 　年　　12　　月　　8 　　日
                   家事法庭     法  官　黃永定  
以上正本係照原本作成。
如對本裁定抗告須於裁定送達後10日內向本院提出抗告狀。
中　　華　　民　　國　　111 　年　　12　　月　　8 　　日
                                書記官　佘筑祐